台灣雲林地方法院刑事判決　　　　　　95年度交易字第139號
公　訴　人　台灣雲林地方法院檢察署檢察官
被　　　告　丙○○
上列被告因過失致人於死案件，經檢察官提起公訴（95年度偵字
第5413號），本院合議庭裁定由受命法官獨任行簡式審判程序，
並判決如下︰
    主  文
丙○○因過失致人於死，處有期徒刑柒月，緩刑貳年。
    事  實
一、丙○○於民國95年4 月2 日13時40分許，駕駛車號2698-MA
    號自用小客車，沿雲林縣四湖鄉縣○○村由南向北行
    駛，途經該路12.8公里處，擬左轉往雲林縣口湖鄉崙東村之
    住所方向行駛，本應注意汽車行駛至交岔路口，轉彎車應暫
    停讓直行車先行，且左轉彎時，應行至交岔路口中心處左轉
    ，並不得占用來車道搶先左轉，而當時天候、視距及道路狀
    況等客觀情事，又無不能注意情事，竟疏未注意，於行經前
    開交岔路口時，未停讓直行車先行，且未達交岔路口中心處
    即搶先左轉。而吳昇慕騎乘車號G57-452 號機車，沿雲林縣
    四湖鄉縣○○村由北向南行駛至該處，亦疏於車前狀
    況，不及閃避，而與丙○○所駕自用小客車互撞，致吳昇慕
    人車倒地，導致顱腔破裂骨折出血而休克，經送醫不治死亡
    。丙○○肇事後以電話報警，停留於現場，於警察知悉肇事
    者之前，坦承為肇事者，接受警察調查。
二、案經吳昇慕父親甲○○提出告訴，經檢察官相驗後偵查起訴
    。
    理  由
一、本件被告所犯為死刑、無期徒刑、最輕本刑為三年以上有期
    徒刑以外之罪，其於準備程序中就被訴事實為有罪陳述，經
    法官告知簡式審判程序之旨，並聽取公訴人、被告意見後，
    本院決定由受命法官獨任進行簡式審判程序，在此先行說明
    。
二、上述犯罪事實，除經被告承認外，並有檢察官勘驗筆錄、驗
    斷書、相驗屍體證明書、相驗照片，以及交通事故調查報告
    表、現場圖、現場照片及台灣省嘉雲區車輛行車事故鑑定委
    員會鑑定意見書，北港分局110 受理報案紀錄表暨雲林縣警
    察局北港分局道路交通事故肇事人自首情形紀錄表可以佐證
    ，事實已經可以認定。
三、行為後法律有變更者，適用行為時之法律。但行為後之法律
    有利於行為人者，適用最有利於行為人之法律，現行刑法第
    2 條第1 項定有明文。中華民國刑法於94年1 月7 日修正，
    於94年2 月2 日公布，並於被告行為後之95年7 月1 日施行
    。是本件被告行為後，法律已有變更。現行刑法第2 條第1
    項之規定，係規範行為後法律變更所生新舊法律比較適用之
    準據法，於新刑法施行後，應適用新刑法第2 條第1 項之規
    定，為「從舊從輕」之比較。本案除第74條應逕行適用新法
    外，連同其餘新舊法比較結果，詳如附表所示。
四、論罪科刑：
  (一)被告的行為，觸犯刑法第276條第1項過失致人於死罪。
  (二)被告對於還沒有被發覺的犯罪自首而受裁判，應該依修正前
    刑法第62條前段規定減輕其刑。
  (三)法官審酌：(1)被告沒有犯罪前科，此有被告前案紀錄表1 件
    可證，其過失行為為車禍的肇事主因、死者吳慕昇也有過失
    ，而被告於事後與死者父親甲○○達成調解，並已就賠償款
    項給付完畢，有調解書附卷，且經甲○○陳明等情，量處有
    期徒刑7 月。(2)被告之前未受有期徒刑以上刑的宣告，法官
    認為，被告在接受這次罪刑宣告後，心中應該有所警惕，再
    犯的可能性不高，暫時不執行刑罰，較為適當，因此宣告緩
    刑2 年。(3)公訴檢察官表示，本案若宣告緩刑，宜依刑法第
    74條第2 項第4 款規定，命被告向公庫支付一定之金額。然
    而，就車禍過失致人於死案件，在被告給付與被害人家屬賠
    償金後，宣告緩刑時，若再命被告向公庫支付一定金額，則
    往後同類型案件，肇事者為求得緩刑宣告，在與被害人家屬
    洽談和解條件時，就可能會保留部分資力，以供法院命向公
    庫支付一定金額，而不盡全力洽談和解。如此，就會造成排
    擠效應。因此，法官並不採納檢察官此一量刑意見，在此一
    併說明。
四、本件判決適用的法律：(一)刑事訴訟法第273 條之1 第1 項、
    第284 條之1 、第299 條第1 項前段，(二)刑法第2 條第1 項
    前段、第276 條第1 項、第74條第1 項第1 款，修正前刑法
    第62條前段，罰金罰鍰提高標準條例第1 條前段。
本案經檢察官乙○○偵查起訴，檢察官丁○○到庭執行職務。
中　　華　　民　　國　　96　　年　　1 　　月　　30　　日
                  刑事第二庭    法  官  林  輝  煌
以上正本證明與原本無異。
如不服本判決，應於送達後10日內向本院提出上訴狀（須附繕本
），上訴於台灣高等法院台南分院。
告訴人或被害人對於本判決如有不服，而請求檢察官上訴者，其
上訴期間之計算以檢察官收受判決正本之日期為準。
                                書記官  林  珮  儒
中　　華　　民　　國　　96　　年　　1 　　月　　30　　日
附錄本案論罪科刑法條全文：
中華民國刑法
第276條
因過失致人於死者，處2 年以下有期徒刑、拘役或2 千元以下罰
金。
從事業務之人，因業務上之過失犯前項之罪者，處5 年以下有期
徒刑或拘役，得併科3 千元以下罰金。
附表
┌────────┬────────┬────────┬────────┐
│法        條    │修正前規定      │修正後規定      │新舊法之適用    │
├────────┼────────┼────────┼────────┤
│刑法第276 條第1 │罰金罰鍰提高標準│刑法施行法第1 條│(一)適用舊法。    │
│項法定刑關於罰金│條例第1 條前段規│之1 規定：「中華│(二)本件被告所犯刑│
│部分：罰金罰鍰提│定：「依法律應處│民國94年01月07日│法第276 條第1 項│
│高標準條例第1 條│罰金、罰鍰者，就│刑法修正施行後，│之罪法定刑有罰金│
│前段、現行法規所│其原定數額得提高│刑法分則編未修正│刑（銀元2,000 元│
│定貨幣單位折算新│為2 倍至10倍。」│之條文定有罰金者│以下），且為刑法│
│台幣條例第2 條、│現行法規所定貨幣│，自94年01月07日│分則編未修正之條│
│刑法第33條第5 款│單位折算新台幣條│刑法修正施行後，│文而定有罰金刑者│
│                │例第2 條規定：「│就其所定數額提高│，於刑法施行法第│
│                │現行法規所定金額│為30倍，但72年06│1 條之1 修正增訂│
│                │之貨幣單位為圓、│月26日到94年01月│前，其貨幣單位為│
│                │銀元或元者，以新│07日新增或修正之│銀元，是被告所犯│
│                │台幣元之3 倍折算│條文，就其所定數│刑法第276 條第1 │
│                │之。」          │額提高為3 倍。」│項之罪罰金刑之提│
│                │刑法第33條第5 款│刑法第33條第5 款│高標準，於適用罰│
│                │規定：「罰金：1 │規定：「罰金：新│金罰鍰提高標準條│
│                │元以上。」      │台幣1,000 元以上│例第1 條前段及現│
│                │                │，以百元計算之。│行法規所定貨幣單│
│                │                │」              │位折算新台幣條例│
│                │                │                │第2 條規定換算為│
│                │                │                │新台幣時，法定刑│
│                │                │                │罰金部分，應為罰│
│                │                │                │金新台幣60,000元│
│                │                │                │以下（乘以10，再│
│                │                │                │乘以3） 。如適用│
│                │                │                │刑法施行法第1 條│
│                │                │                │之1 規定提高30倍│
│                │                │                │，則為罰金新台幣│
│                │                │                │60,000元以下（乘│
│                │                │                │以30），故關於法│
│                │                │                │定刑為罰金部分之│
│                │                │                │提高標準，新法非│
│                │                │                │較有利於被告，本│
│                │                │                │案關於刑法第276 │
│                │                │                │條第1 項之罪法定│
│                │                │                │刑罰金提高標準部│
│                │                │                │分，應依刑法第2 │
│                │                │                │條第1 項前段規定│
│                │                │                │，適用行為時之法│
│                │                │                │律即罰金罰鍰提高│
│                │                │                │標準條例第1 條前│
│                │                │                │段及現行法規所定│
│                │                │                │貨幣單位折算新台│
│                │                │                │幣條例第2 條之規│
│                │                │                │定。            │
│                │                │                │(三)法定刑罰金部分│
│                │                │                │，依修正前刑法第│
│                │                │                │33條第5 款規定，│
│                │                │                │及罰金罰鍰提高標│
│                │                │                │準條例第1 條前段│
│                │                │                │提高後，再依現行│
│                │                │                │法規所定貨幣單位│
│                │                │                │折算新台幣條例第│
│                │                │                │2 條換算為新台幣│
│                │                │                │時，為新台幣6元 │
│                │                │                │以上至30元以上，│
│                │                │                │依修正後刑法第33│
│                │                │                │條第5 款規定，為│
│                │                │                │新台幣1,000 元以│
│                │                │                │上，修正後刑法第│
│                │                │                │33條第5 款規定非│
│                │                │                │較有利於被告，依│
│                │                │                │刑法第2 條第1項 │
│                │                │                │前段規定，應適用│
│                │                │                │修正前刑法第33  │
│                │                │                │條第5 款規定。  │
├────────┼────────┼────────┼────────┤
│刑法第62條自首  │對於未發覺之罪自│對於未發覺之罪自│(一)適用舊法。    │
│                │首而受裁判者，減│首而受裁判者，得│(二)被告行為及自首│
│                │輕其刑。但有特別│減輕其刑。但有特│後，刑法第62條已│
│                │規定者，依其規定│別規定者，依其規│修正，修正前規定│
│                │。              │定。            │為「必減」其刑，│
│                │                │                │修正後改為「得減│
│                │                │                │」其刑，此項變動│
│                │                │                │影響行為人之刑罰│
│                │                │                │法律效果，自屬法│
│                │                │                │律變更，經比較新│
│                │                │                │舊法結果，認修正│
│                │                │                │前規定較有利於被│
│                │                │                │告，應依刑法第2 │
│                │                │                │條第1 項前段規定│
│                │                │                │，適用修正前刑法│
│                │                │                │第62條，減輕其刑│
│                │                │                │。              │
├────────┼────────┼────────┼────────┤
│刑法第74條緩刑  │受2 年以下有期徒│受2 年以下有期徒│(一)適用新法。    │
│                │刑、拘役或罰金之│刑、拘役或罰金之│(二)有關緩刑之規定│
│                │宣告，而有左列情│宣告，而有下列情│，犯罪在新法施行│
│                │形之一，認以暫不│刑之一，認以暫不│前，新法施行後裁│
│                │執行為適當者，得│執行為適當者，得│判，緩刑之宣告，│
│                │宣告2 年以上5 年│宣告2 年以上5 年│應適用新法第74條│
│                │以下之緩刑，其期│以下之緩刑，其期│之規定（最高法院│
│                │間自裁判確定之日│間自裁判確定之日│95年度第8 次刑事│
│                │起算：一、未曾受│起算：一、未曾因│庭會議決議參照）│
│                │有期徒刑以上刑之│故意犯罪受有期徒│。              │
│                │宣告者。二、前受│刑以上刑之宣告者│                │
│                │有期徒刑以上刑之│。二、前因故意犯│                │
│                │宣告，執行完畢或│罪受有期徒刑以上│                │
│                │赦免後，5 年以內│刑之宣告，執行完│                │
│                │未曾受有期徒刑以│畢或赦免後，5 年│                │
│                │上刑之宣告者。  │以內未曾因故意犯│                │
│                │                │罪受有期徒刑以上│                │
│                │                │刑之宣告。緩刑宣│                │
│                │                │告，得斟酌情形，│                │
│                │                │命犯罪行為人為下│                │
│                │                │列各款事項：一、│                │
│                │                │向被害人道歉。二│                │
│                │                │、立悔過書。三、│                │
│                │                │向被害人支付相當│                │
│                │                │數額之財產或非財│                │
│                │                │產上之損害賠償。│                │
│                │                │四、向公庫支付一│                │
│                │                │定之金額。五、向│                │
│                │                │指定之公益團體、│                │
│                │                │地方自治團體或社│                │
│                │                │區提供40小時以上│                │
│                │                │240 小時以下之義│                │
│                │                │務勞務。六、完成│                │
│                │                │戒癮治療、精神治│                │
│                │                │療、心理輔導或其│                │
│                │                │他適當之處遇措施│                │
│                │                │。七、保護被害人│                │
│                │                │安全之必要命令。│                │
│                │                │八、預防再犯所為│                │
│                │                │之必要命令。前項│                │
│                │                │情形，應附記於判│                │
│                │                │決書內。第2 項第│                │
│                │                │3 款、第4 款得為│                │
│                │                │民事強制執行名義│                │
│                │                │。緩刑效力不及於│                │
│                │                │從刑與保安處分之│                │
│                │                │宣告。          │                │
└────────┴────────┴────────┴────────┘
